臺灣高雄地方法院刑事判決　　　　　　110年度審易字第587號
公　訴　人　臺灣高雄地方檢察署檢察官
被　　　告　呂國祥


指定辯護人　本院公設辯護人林易志
上列被告因竊盜案件，經檢察官提起公訴（109 年度偵字第0000
0 號），因被告於準備程序中就被訴事實為有罪之陳述，經本院
裁定進行簡式審判程序，判決如下：
    主  文
呂國祥共同犯踰越牆垣竊盜罪，累犯，處有期徒刑柒月。未扣案
之犯罪所得新臺幣壹佰貳拾伍元沒收，於全部或一部不能沒收或
不宜執行沒收時，追徵其價額。
    事  實
一、曾志明（業經本院另行審結）於民國109 年8 月6 日2 時32
    分許，騎乘車牌號碼000-000 號普通重型機車，搭載呂國祥
    行經駿輝貿易有限公司設於高雄市○○區○○路000 ○00號
    之工廠時，竟共同意圖為自己不法之所有，基於加重竊盜之
    犯意聯絡，翻越上址工廠之圍牆，入內共同竊取朱水利所管
    領之電瓶1 個，得手後隨即離開現場，前開電瓶變賣後所得
    新臺幣（下同）250 元則一同花用殆盡。
二、案經高雄市政府警察局林園分局報告臺灣高雄地方檢察署檢
    察官偵查起訴。
    理  由
一、本件被告呂國祥所犯非死刑、無期徒刑、最輕本刑為3 年以
    上有期徒刑之罪或高等法院管轄第一審案件，其於準備程序
    進行中，就被訴事實為有罪之陳述，經告知簡式審判程序之
    旨，並聽取當事人之意見後，本院認宜進行簡式審判程序，
    爰依刑事訴訟法第273 條之1 第1 項規定，裁定進行簡式審
    判程序。又因改行簡式審判程序之故，依刑事訴訟法第159
    條第2 項之規定，本件不受同法第159 條第1 項傳聞法則之
    限制，合先敘明。
二、上開犯罪事實，業據被告於警詢、偵查及本院審理時坦承不
    諱（警卷第5 至7 頁，偵卷第103 至104 頁，本院卷第287
    、295 頁），核與證人即同案被告曾志明於警詢、偵查之陳
    述大致相符（警卷第1 至3 頁，偵卷第121 至122 頁），並
    經證人即被害人朱水利於警詢中證述明確（警卷第9 至11頁
    ），復有監視器影像截圖在卷可稽（警卷第13至15頁），足
    認被告前揭任意性自白與事實相符，堪予採信。本案事證明
    確，被告上開犯行洵堪認定，應依法論科。
三、論罪科刑：
  ㈠核被告所為，係犯刑法第321 條第1 項第2 款之踰越牆垣竊
    盜罪。被告與曾志明就本案竊盜犯行，有犯意聯絡及行為分
    擔，應論以共同正犯。
  ㈡查被告前因不能安全駕駛致交通危險案件，經臺灣屏東地方
    法院以107 年度交簡字第48號判決判處有期徒刑4 月確定，
    於107 年8 月4 日執行完畢，有臺灣高等法院被告前案紀錄
    表1 份在卷足憑（其前述所執行之刑雖嗣與另案經臺灣屏東
    地方法院以108 年度聲字第561 號裁定應執行有期徒刑6 月
    確定，惟無礙於先前一罪已執行完畢之事實【最高法院104
    年度第6 次刑事庭會議決議意旨參照】），是被告於有期徒
    刑執行完畢後，5 年以內故意再犯本案有期徒刑以上之罪，
    為累犯。而司法院釋字第775 號解釋文及理由之意旨，係指
    構成累犯者，不分情節，一律加重最低本刑，於不符合刑法
    第59條所定要件之情形下，致生行為人所受之刑罰超過其所
    應負擔罪責之個案，不符罪刑相當原則、比例原則。於此範
    圍內，在修正前，為避免發生上述罪刑不相當之情形，法院
    就該個案應裁量是否加重最低本刑；依此，該解釋係指個案
    應量處最低法定刑、又無法適用刑法第59條在內減輕規定之
    情形，法院應依此解釋意旨裁量不予加重最低本刑（最高法
    院108 年度台上字第338 號判決意旨參照）。本院審酌被告
    前開累犯情形及本案犯罪情節後，認並無該解釋意旨所指情
    事，故被告本案所犯之罪仍應依刑法第47條第1 項規定加重
    其刑。另辯護人雖以被告本案犯行所造成之法益侵害輕微，
    請審酌有無刑法第59條規定之適用等語為被告辯護，惟按刑
    法第59條規定之酌量減輕其刑，必須犯罪另有特殊之原因與
    環境，在客觀上足以引起一般同情，認為即使予以宣告法定
    最低度刑，猶嫌過重者，始有其適用；該項規定係立法者賦
    予審判者之自由裁量權，俾就具體之個案情節，於宣告刑之
    擇定上能妥適、調和，以濟立法之窮。查被告本案所竊得之
    財物，價值雖非甚高，惟其前有多次竊盜前科，本案並非其
    第一次為竊盜犯行（詳見臺灣高等法院被告前案紀錄表），
    且依卷內事證難認被告為本案犯行有何特殊之原因與環境因
    素，堪認本案並無情輕法重而顯可憫恕，或在客觀上足以引
    起一般同情之處，自無依刑法第59條規定減輕其刑之餘地，
    併予敘明。
  ㈢爰以行為人之責任為基礎，審酌被告不思憑己力正當賺取財
    物，反率爾竊取他人財物，不知尊重他人財產法益，所為實
    不足取；惟念被告犯後坦承犯行，態度尚可，兼衡被告於本
    院審理時自陳之生活經濟狀況與教育程度（詳見本院卷第30
    1 頁）、犯罪手法、竊取物品之價值、素行（詳見臺灣高等
    法院被告前案紀錄表；構成累犯部分不予重複評價）、前因
    重度心臟衰竭多次住院之身體狀況（見本院卷第269 頁）等
    一切情狀，量處如主文所示之刑。
四、沒收：
    按共同正犯犯罪所得之沒收、追徵，應就各人所分得之數為
    之。所謂各人「所分得」之數，係指各人「對犯罪所得有事
    實上之處分權限」而言。因此，若共同正犯各成員內部間，
    對於犯罪所得分配明確時，應依各人實際所得宣告沒收；若
    共同正犯對於犯罪所得，其個人確無所得或無處分權限，且
    與其他成員亦無事實上之共同處分權限者，自不予諭知沒收
    ；然若共同正犯對於犯罪所得享有共同處分權限時，僅因彼
    此間尚未分配或分配狀況未臻具體、明確，參照民法第271
    條「數人負同一債務，而其給付可分者，除法律另有規定或
    契約另有訂定外，應各平均分擔之」，民事訴訟法第85條第
    1 項前段「共同訴訟人，按其人數，平均分擔訴訟費用」等
    規定之法理，應平均分擔（最高法院108 年度台上字第3271
    號判決意旨參照）。查被告與曾志明共同竊得之電瓶1 個，
    業經曾志明變賣得款250 元，該筆金錢並由被告與曾志明一
    同花用殆盡一節，業經被告、曾志明於警詢中陳述在卷（警
    卷第2 、6 至7 頁），足見被告與共犯曾志明對於本件犯罪
    所得變得之物享有共同處分權限，而依卷內事證，關於被告
    與曾志明分配上述犯罪所得的狀況未臻具體明確，依前述說
    明，應認被告與曾志明各取得一半的犯罪所得即125 元，爰
    依刑法第38條之1 第1 項前段、第3 項、第4 項規定，就被
    告犯罪所得125 元諭知沒收，並於全部或一部不能沒收或不
    宜執行沒收時，追徵其價額。
據上論斷，應依刑事訴訟法第273 條之1 第1 項、第299 條第1
項前段，判決如主文。
本案經檢察官尤彥傑提起公訴，檢察官范文欽到庭執行職務。
中    華    民    國   111    年    1     月    24    日
                  刑事第五庭    法  官  林明慧
以上正本證明與原本無異。
如不服本判決應於收受判決後20日內向本院提出上訴書狀，並應
敘述具體理由。其未敘述上訴理由者，應於上訴期間屆滿後20日
內向本院補提理由書(均須按他造當事人之人數附繕本)「切勿逕
送上級法院」。
因疫情而遲誤不變期間，得向法院聲請回復原狀。
中    華    民    國   111    年    1     月    24    日
                                書記官  鄭永媚
附錄本案論罪科刑法條
中華民國刑法第321條
犯前條第1 項、第2 項之罪而有下列情形之一者，處6 月以上5
年以下有期徒刑，得併科50萬元以下罰金：
一、侵入住宅或有人居住之建築物、船艦或隱匿其內而犯之。
二、毀越門窗、牆垣或其他安全設備而犯之。
三、攜帶兇器而犯之。
四、結夥三人以上而犯之。
五、乘火災、水災或其他災害之際而犯之。
六、在車站、港埠、航空站或其他供水、陸、空公眾運輸之舟、
    車、航空機內而犯之。
前項之未遂犯罰之。